【裁判字號】    99,消債更,499
【裁判日期】    991231
【裁判案由】    
【裁判全文】
臺灣高雄地方法院民事裁定           99年度消債更字第499號
聲  請  人  許湘琦
上列當事人聲請消費者債務清理事件，本院裁定如下：
    主  文
聲請人許湘琦自民國九十九年十二月三十一日下午四時起開始更
生程序。
命司法事務官進行本件更生程序。
    理  由
一、聲請意旨略以：聲請人即債務人許湘琦前向金融機構辦理消
    費貸款、信用卡契約等致積欠無擔保債務計新臺幣（下同）
    2,280,029 元，因無法清償債務，而於消費者債務清理條例
    施行後向最大債權金融機構即國泰世華商業銀行股份有限公
    司（下稱國泰世華銀行）請求共同協商債務清償方案成立，
    同意自民國99年4 月起，於每月10日以10,772元依各債權銀
    行債權金額比例清償各項債務至全部清償為止，惟嗣後聲請
    人遭公司資遣，無法馬上找到工作，致聲請人無收入而無力
    償還債務，是聲請人未依前開分期還款協議繼續履行，乃不
    可歸責於聲請人之事由所致，而聲請人現已不能清償債務，
    復未經法院裁定開始清算程序或宣告破產，爰依法聲請准予
    裁定更生等語。
二、按「債務人不能清償債務或有不能清償之虞者，得依本條例
    所定更生或清算程序，清理其債務。」、「債務人與金融機
    構協商成立者，不得聲請更生或清算，但因不可歸責於己之
    事由，致履行顯有重大困難者，不在此限。」、「本條例施
    行前，債務人依金融主管機關協調成立之中華民國銀行公會
    會員辦理消費金融案件無擔保債務協商機制與金融機構成立
    之協商，準用前項之規定。」，消費者債務清理條例第3 條
    、第151 條第5 項、第6 項分別定有明文。所謂「不可歸責
    於己之事由」，原則上係指客觀上聲請人有收支狀況之變動
    ，諸如物價上漲、家屬患病等導致支出增加，或因意外、病
    痛無法工作、僱用之公司倒閉或裁員、減薪等以致收入減少
    等情；又縱使財產及收支狀況無甚變動，但因協商時居於劣
    勢，未能實質協議，僅為爭取利息減少及分期清償之些許優
    惠，勉予允諾，惟其財產及收入客觀上難以如期履行之情形
    ，亦應認該當。債務人雖因不可歸責之原因致不能履行協商
    條件，仍應符合「不能清償或有不能清償之虞」法定要件，
    亦即應綜合債務人之財產、信用、收支與其所負全部債務等
    狀況，評估其是否仍有償債能力，或即使仍得勉力清償，但
    是否因年紀已長、身罹疾患、工作條件不佳或其他相類似之
    因素，可預期足以影響日後基本生活之維持，而有不能清償
    之虞等情，為其判斷之準據。
三、經查：
（一）聲請人提出之債權人清冊之債權總額為2,280,029 元，惟
      其擔任許慧君保證人而對台北富邦商業銀行股份有限公司
      所負之保證債務363,000 元，因主債務人仍正常履約，未
      逾清償期限，有財團法人聯合徵信中心信用報告回覆書在
      卷可稽( 卷第37頁) ，聲請人自無庸清償上開保證債務，
      是此筆保證債權應予扣除，債權總額應為1,917,029 元，
      先予敘明。
（二）聲請人前向各金融機構辦理消費貸款、信用卡契約等致積
      欠無擔保債務1,917,029 元，聲請人於消費者債務清理條
      例施行後向最大債權金融機構即國泰世華銀行請求共同協
      商債務清償方案成立，同意自99年4 月起，於每月10日以
      10,772元依各債權銀行債權金額比例清償各項債務至全部
      清償為止，而聲請人於99年8 月起已毀諾未依約履行等情
      ，此有財團法人金融聯合徵信中心前置協商專用債權人清
      冊及當事人綜合信用報告書、協議書、國泰世華銀行前置
      協商毀諾通知函等在卷可稽（卷第36-37 頁、第15頁、第
      24頁），堪認上情屬實。
（三）聲請人主張名下無財產，現任職於秀真冷飲店，擔任副店
      長職務，於99年9 月起每月薪資為23,250元等情，此有財
      產歸屬資料清單、員工職務證明書、薪資單、聲請人民事
      陳報狀等附卷可證（卷第40頁、第42頁、第43頁、第55頁
      ），均認屬實，是應以聲請人99年9 月起每月薪資所得為
      23,250元核算其償債能力之基礎。
（四）至聲請人個人日常生活必要費用部分，審酌聲請人負債之
      現況，基於社會經濟活動之互賴及誠信，該日常生活所需
      費用，自應節制開支，不得有超越一般人最低生活標準之
      享受，否則反失衡平，本院參酌內政部社會司所公告歷年
      最低生活費一覽表，以99年度臺灣省每人每月最低生活費
      標準為9,829 元，則聲請人每月最低生活費除有特殊情形
      並有證據證明者外，自宜以此為度，始得認係必要支出。
（五）綜上所述，聲請人主張於99年3 月間失業，致無收入而無
      力繳交協商款，此有離職證明書附卷可證（卷第23頁），
      堪認屬實。因此，聲請人無法依協議繼續償還，既係因客
      觀收入不足所致，非因協議後故有浪費或其他不利償還之
      行為，應認已盡相當之償還誠意，實有不可歸責於聲請人
      之事由，致履行顯有重大困難。又依聲請人平均每月收入
      23,250元為核算基礎，扣除個人日常生活所需之必要費用
      9,829 元後，餘額為13,421元【計算式：23,250－9,829
      ＝13,421】，而聲請人目前負債總額為1,917,029 元，以
      上開餘額按月攤還結果，如不計利息，約12年期間始能清
      償完畢，如加計利息負擔，其還款年限顯然更長，有違消
      費者債務清理條例協助債務人重建更生之立法本意。審酌
      聲請人任職於秀真冷飲店，非於公家單位或可預期將穩定
      之工作，堪認聲請人之債務大於財產，而有不能清償債務
      或有不能清償之虞之情事。從而，聲請人主張已不能清償
      債務或有不能清償之虞，聲請本院准予更生，依所舉事證
      及本院調查結果，即無不合。
四、末按「法院開始更生程序之裁定，應載明其年、月、日、時
    ，並即時發生效力。」、「法院裁定開始更生或清算程序後
    ，得命司法事務官進行更生或清算程序，必要時得選任律師
    、會計師或其他適當之自然人或法人一人為監督人或管理人
    。」，消費者債務清理條例第45條第1 項、第16條第1 項分
    別定有明文。本件聲請人其目前收入及財產狀況，不能履行
    債務，有如上述。此外，復查聲請人無消費者債務清理條例
    第46條各款所定駁回更生聲請等事由，有本院民事紀錄科查
    詢表及臺灣高等法院被告前案紀錄表在卷可憑。且聲請人既
    非從事營業活動而屬受薪之消費者，所負無擔保或無優先權
    之債務總額亦未逾1,200 萬元。從而，聲請人聲請更生，洵
    屬有據，應予准許，爰命司法事務官進行本件更生程序
五、依消費者債務清理條例第11條第1 項、第45條第1 項、第16
    條第1 項，裁定如主文。
中    華    民    國    99    年    12    月    31    日
                      民事庭   法  官  邱泰錄
以上正本證明與原本無異。
本裁定已於99年12月31日下午4時公告。
本件不得抗告。
中    華    民    國    99    年    12    月    31    日
                               書記官  梁竫

司法院資訊處製作；財團法人民間司法改革基金會備份。
